臺灣臺南地方法院民事判決
111年度簡上字第15號
上  訴  人  郭宥妍

被  上訴人  翁欣榆
上列當事人間請求給付票款事件，上訴人對於民國110年12月1日
本院柳營簡易庭110年度營簡字第145號民事判決提起上訴，本院
於民國111年7月13日言詞辯論終結，判決如下：
    主      文
上訴駁回。
第二審訴訟費用由上訴人負擔。
    事實及理由
一、上訴人方面
  ㈠聲明：⒈原判決廢棄。⒉被上訴人應給付上訴人新臺幣（下同
    ）1,600,000元，及自民國109年5月5日起至清償日止，按年
    利率6%計算之利息。
  ㈡陳述除引用與原判決記載相同者外，上訴人補稱：依據被上
    訴人及其母親林秀清於他案與原審中所陳述內容，可知系爭
    支票（支票號碼FA0000000號，發票日為109年5月5日，票面
    金額為1,600,000元）係被上訴人於90年間授權林秀清簽發
    使用，林秀清亦於原審證稱支票係其簽發，故被上訴人應負
    票據責任；被上訴人藉故謊報支票遺失並變更印鑑，顯係企
    圖逃避支票債務；被上訴人明知林秀清將系爭支票交付上訴
    人而未討回，就是默許林秀清繼續使用，願負給付票款責任
    ；原審認為無法證明被上訴人交付系爭支票，核與卷內事證
    不符等語。
二、被上訴人方面
  ㈠聲明：上訴駁回。
  ㈡陳述除引用與原判決記載相同者外，被上訴人補稱：上訴人
    應先就系爭本票係由被上訴人簽發負舉證責任；姑且不論系
    爭支票金額是否為林秀清所書寫，被上訴人於93年間已終止
    授權林秀清簽發使用系爭支票，自難據以命被上訴人負發票
    人責任；上訴人原先持有支票早已屆期而無法兌現，被上訴
    人無動機為換回舊票而交付新票，況證人吳承澤亦未曾指認
    係由被上訴人交付系爭支票，上訴人所述相互矛盾等語。
三、兩造不爭執事實
　㈠被上訴人於系爭支票用印後交付林秀清使用，供支付或擔保
    家裡經營工廠所需費用，並授權林秀清填寫票面金額等空白
    事項。
　㈡被上訴人於93年間通知新營市農會（現為臺南市新營區農會
    ）掛失止付系爭支票。
　㈢系爭支票現由上訴人持有。
四、兩造間爭執事項
　㈠被上訴人於93年間是否已終止授權林秀清簽發使用系爭支票
    ？系爭支票金額是否係由林秀清填載？上訴人是否係經被上
    訴人交付而取得系爭支票？
　㈡上訴人持系爭支票請求被上訴人給付1,600,000元，及自109
    年5月5日起至清償日止，按年利率6%計算之利息，有無理由
    ？
五、本院得心證理由
　㈠欠缺票據法所規定票據上應記載事項者，其票據無效，票據
    法第11條第1項前段定有明文。支票應記載一定之金額，票
    據法第125條第1項第2款亦有明定。準此，若支票尚未填載
    一定金額，自屬無效票據，除符合特別法律規定外，持票人
    尚無從據以行使票據上權利。
　㈡被上訴人於系爭支票用印後交付林秀清使用，供支付或擔保
    家裡經營工廠所需費用，並授權林秀清填寫票面金額等空白
    事項，被上訴人於93年間通知新營區農會掛失止付系爭支票
    等事實，為兩造所不爭執，自堪認定。系爭支票上發票人欄
    位所蓋用印鑑章，係被上訴人於新營市農會開戶時留存印鑑
    ，早於93年4月12日時即已辦理變更，有新營區農會110年5
    月4日營農信字第1100200352號函暨附件1份在卷可稽（見原
    審卷第85頁至第93頁），同堪認定。
　㈢被上訴人固於系爭支票用印後交付林秀清使用，並授權林秀
    清填寫票面金額等空白事項，惟金額係必要記載事項，在林
    秀清將必要記載事項填載完成前，系爭支票仍非為有效票據
    ，被上訴人尚無庸為此負擔票據責任。嗣被上訴人變更印鑑
    章並通知新營市農會掛失止付，將導致持票人無法再持系爭
    支票為付款提示，顯有不願再繼續授權林秀清將系爭支票必
    要記載事項填載完成之意，堪認被上訴人於93年間已終止授
    權林秀清簽發使用系爭支票。況新營市農會於100年5月27日
    早已更名為臺南市新營區農會（見原審卷第43頁），如被上
    訴人仍願授權林秀清簽發使用票據，當應申請新空白支票供
    林秀清使用，益徵被上訴人於93年間已終止授權林秀清使用
    系爭支票。縱使系爭支票係由林秀清填載金額及發票日期，
    依上訴人所述（參見原審卷第27頁至第29頁），林秀清也是
    經上訴人催討後，始約於109年1月5日即被上訴人終止授權
    後將必要記載事項填寫完成，仍無法使無效票據轉換成有效
    票據，令被上訴人就系爭支票負票據責任。
　㈣上訴人固稱：被上訴人藉故謊報支票遺失並變更印鑑，顯係
    企圖逃避支票債務；被上訴人明知林秀清將系爭支票交付上
    訴人而未討回，就是默許林秀清繼續使用，願負給付票款責
    任云云。然被上訴人所辯：「我向我母親索還已經蓋好印章
    的支票時，我母親騙我說已經遺失，是因為後來有訴訟案件
    ，我才知道沒有遺失」（見本院卷第97頁）等語，核與林秀
    清於臺灣臺南地方檢察署109年度營偵字第1629號被訴詐欺
    等案件中所述：「我不知道我女兒將15張支票掛失，她有問
    我，我說找不到，不想讓她擔心。」等語相符（見本院卷第
    35頁）。且被上訴人係將系爭支票掛失止付，其止付時當無
    預知該支票日後將於109年間被人持以交付上訴人，以換回
    已逾期不得兌現舊支票之可能。又上訴人未提出其他證據證
    明被上訴人係為逃避債務而謊報遺失並變更印鑑，實際上仍
    然授權或默許林秀清繼續使用系爭支票之事實，是其前揭主
    張，並不足採。
　㈤上訴人雖稱：系爭支票雖經被上訴人變更印鑑章及掛失止付
    ，惟系爭支票係由被上訴人親自交付，故系爭支票實際上仍
    係由被上訴人親自或授權簽發云云。然此部分主張核與其前
    於刑案陳稱：「林秀清在109年1月7日19時左右，在臺南市○
    ○區○○路000號前由林秀清請另一名我不知名的女子拿給我的
    」（見原審卷第327頁）等語不符，本院當難率信。上訴人
    為解釋此前後陳述矛盾情形，固稱：「在109年度訴字第856
    號開庭時，白天光線好……當庭就認出送160萬元支票來，中
    等身材的人是……本人了」（見原審卷第341頁）云云。然若
    上訴人所述為真，上訴人應於109年7月20日即已認出系爭支
    票由被上訴人本人交付（見原審卷第349頁），當無於109年
    7月31日仍稱：「在109年1月7日19時左右，在臺南市○○區○○
    路000號前由林秀清請另一名我不知名的女子拿給我的」（
    見原審卷第325頁至第327頁）之理，足見上訴人後來所述應
    係臨訟杜撰，尚無可採。
　㈥上訴人雖另主張證人吳承澤所述足證系爭支票確係由被上訴
    人本人交付，惟依證人吳承澤證稱：「有1個迪昌公司的人
    戴安全帽、口罩找被告（即上訴人）…………她說是之前迪昌公
    司的人」（見原審卷第344頁）等語，可知交付系爭支票之
    人當時穿戴安全帽及口罩，證人吳承澤沒有辦法辨識其面貌
    ，不能確認交付系爭支票之人即為被上訴人。本院當亦無從
    據以認定系爭支票係由被上訴人親自交付上訴人，進而推認
    系爭支票係由被上訴人親自或授權簽發。
六、綜上所述，被上訴人抗辯於93年間已終止授權林秀清簽發使
    用系爭支票，應為可採。上訴人持未經授權他人填載應記載
    事項之系爭支票，請求被上訴人給付1,600,000元，及自109
    年5月5日起至清償日止，按週年利率6%計算之利息，為無理
    由，不應准許。原審為上訴人敗訴之判決，並無不合。上訴
    意旨指摘原判決不當，求予廢棄改判，為無理由，應予駁回
    。
七、本件事證已臻明確，兩造其餘攻擊防禦方法及所提證據，經
    本院斟酌後，核與判決結果不生影響，爰不逐項論述，併此
    敘明。
八、據上論結，本件上訴為無理由，依民事訴訟法第436條之1第
    3項、第449條第1項、第78條，判決如主文。
中　　華　　民　　國　　111 　年　　8 　　月　　3 　　日
              民事第一庭審判長法　官　劉秀君
                              法　官　施志遠
                              法　官　陳谷鴻
以上正本證明與原本無異。   
本判決除以適用法規顯有錯誤為理由外，不得上訴。
如對本判決上訴，須於判決送達後20日內向本院提出上訴狀，如
已於本判決宣示後送達前提起上訴者，應於判決送達後10日內補
具上訴理由（均按他造當事人之人數附繕本），並經本院許可後
方得上訴最高法院。上訴時應提出委任律師或具有律師資格之人
之委任狀；委任有律師資格者，另應附具律師資格證書及釋明委
任人與受任人有民事訴訟法第466條之l第1項但書或第2項所定關
係之釋明文書影本，並應一併繳納上訴裁判費。
中　　華　　民　　國　　111 　年　　8 　　月　　4 　　日
                              書記官  呂伊謦